臺灣橋頭地方法院刑事判決　
110年度交訴字第47號
公  訴  人  臺灣橋頭地方檢察署檢察官
被      告  張景翔



選任辯護人  謝育錚律師
上列被告因公共危險案件，經檢察官提起公訴（110年度偵字第3
886號），本院判決如下：
    主  文
張景翔無罪。
    理  由
壹、公訴意旨略以：被告張景翔於民國109年12月21日10時11分許
    ，駕駛車牌號碼AZF -5171號自用小客車（下稱被告車輛），
    沿高雄市楠梓區旗楠路由西往東方向行駛第3車道，行經該路段
    與旗楠路524巷之交岔路口，欲右轉旗楠路524巷時，本應注
    意轉彎車應讓直行車先行，而依當時天候雨、日間有自然光線、
    柏油路面濕潤無缺陷且無障礙物、視距良好，並無其他不能注
    意之情形，竟疏未注意及此，未禮讓直行車先行即貿然右轉，適
    有被害人陳輝煌騎乘車牌號碼AEH-2702號普通重型機車（下稱
    被害人機車），沿同路段同向行駛第4車道（機慢車優先車道
    ）至該處直行，見狀閃避不及自摔倒地，因而受有左手臂擦
    傷、右手手肘擦傷、左右腳擦傷之傷害（過失傷害部分未據
    告訴）。詎被告明知其已駕車肇事致人受傷，竟基於肇事逃
    逸之犯意，未停留現場採取救護或其他必要措施，亦未留下年籍
    資料及任何聯絡方式，即逕自駕車離開現場。因認被告涉犯刑法
    第185 條之4 之肇事致人傷害逃逸罪嫌等語。
貳、犯罪事實應依證據認定之，無證據不得認定犯罪事實；不能
    證明被告犯罪者，應諭知無罪之判決，刑事訴訟法第154條
    第2項、第301條第1項分別定有明文。所謂證據，係指足以
    認定被告確有犯罪行為之積極證據而言，該項證據自須適合
    於被告犯罪事實之認定，始得採為斷罪資料。苟積極證據不
    足為不利於被告事實之認定時，即應為有利於被告之認定，
    更不必有何有利之證據（最高法院29年度上字第3105號、30
    年度上字第816號判決意旨參照）。
參、檢察官認被告涉犯上開罪嫌，無非係以被告於警詢、偵查中
    之供述；證人即被害人於警詢、偵查中之證述；證人郭伯恩
    於警詢及偵查中之證述；道路交通事故現場圖、道路交通事
    故調查報告表㈠、㈡-1、道路交通事故談話紀錄表、現場照片
    、監視器錄影光碟及影像擷取照片等證據為其主要論據。訊
    據被告固坦承駕車行經上開路口之情，惟堅詞否認有何肇事
    逃逸之犯行，辯稱：我沒有碰撞其他車輛，不知有發生車禍
    等語。辯護人則辯護稱：被告未與被害人發生碰撞，被害人
    於被告右轉時在後方自摔倒地，被告不知有肇事致人受傷，
    主觀上並無肇事逃逸之故意等語。經查：
一、被告於109年12月21日10時11分許，駕駛車牌號碼AZF -5171號
    自用小客車，沿高雄市楠梓區旗楠路由西往東方向行駛第3車
    道，行經該路段與旗楠路524巷之交岔路口，欲右轉旗楠路524
    巷時，本應注意轉彎車應讓直行車先行，而依當時天候雨、日間
    有自然光線、柏油路面濕潤無缺陷且無障礙物、視距良好，並
    無其他不能注意之情形，竟疏未注意及此，未禮讓直行車先行即
    貿然右轉，適有被害人騎乘車牌號碼AEH-2702號普通重型機車
    ，沿同路段同向行駛第4車道（機慢車優先車道）至該處直行，
    見狀閃避不及自摔倒地，因而受有左手臂擦傷、右手手肘擦
    傷、左右腳擦傷之傷害；被告未停留現場採取救護或其他必
    要措施，亦未留下年籍資料及任何聯絡方式，即逕自駕車離
    開現場等情，業據證人即被害人陳輝煌於警詢及偵查中證述
    明確（見警卷第6-7頁；偵卷第21頁），並有高雄市政府警
    察局道路交通事故調查報告表（一）、（二）-1、道路交通
    事故現場圖、高雄市政府警察局交通大隊道路交通事故談話
    紀錄表2份、現場事故照片18張、AZF-5171車輛照片2張、監
    視器影像截圖5張、車輛詳細資料報表2份、證號查詢汽車駕
    駛人及證號查詢機車駕駛人（見警卷第17-24、27-30、31-3
    3、35-38頁）等在卷可參，且為被告於準備程序及本院審理
    時所不爭執（見交訴卷第59頁、118頁），此部分事實，堪
    予認定。
二、被告雖有上開駕車過失導致被害人受有前開傷勢之事實，然
    其是否須負肇事逃逸之罪責，仍應視其是否確有肇事逃逸之
    主觀犯意而定。經查：
　㈠證人陳輝煌於警詢時證稱：對方與我同方向行駛，從我左邊
    突然右轉進旗楠路524巷内，我趕緊剎車就摔車了，我們雙
    方無碰撞（見警卷第7-8頁）；於偵查中證稱：當日騎乘機
    車沿旗楠路機車道往東直行，到了南興東路口，我是綠燈直
    行，左側與我同向之汽車突然右轉南興東路，我急煞自摔等
    語（見偵卷第21頁）；證人即目擊證人郭伯恩於偵查中證稱
    ：我當時騎車騎在陳輝煌正後方，我看到有一台車急切往右
    ，陳輝煌就自摔等語（見偵卷第21頁）；於本院審理時證稱
    ：案發時被害人機車在被告車輛正後方，被害人自摔倒地時
    ，他的位置就在被告車輛的中間後方，兩車沒有發生碰撞。
    依被告轉彎過去的角度視線，我不確定被告是否可看到被害
    人倒地情形等語（見交訴卷第127-128頁）。依證人陳輝煌
    及郭伯恩所述，可見被害人在案發時雖係因被告上開過失行
    為而倒地受傷，但被害人機車並未與被告車輛發生碰撞，且
    被害人機車位置係於被告車輛正後方。據此，被告車輛與被
    害人機車既未發生碰撞，被告衡情應無感受車體碰撞產生震
    動或聲響，加上被害人倒地位置並非於被告面前或車門旁等
    視野可及或極易察覺之處倒地，被告於本院準備程序時復供
    稱：當時沒有其他用路人呼叫我或制止我離開現場等語（見
    審交訴卷第68頁），則被告能否發現被害人機車自其後方倒
    地而知悉自己肇事，已屬有疑。
　㈡另依道路交通事故現場圖所示（見警卷第17頁），案發現場
    未見明顯之刮地痕，又證人郭伯恩於本院審理時證稱：被害
    人機車倒地時並未發出巨大聲響（見交訴卷第127頁），核
    與證人即被告車輛乘客陳俊源於本院審理時證稱：被告載我
    從雲林要回楠梓住處，當時我坐在副駕駛座，被告開車到旗
    楠路524巷口轉彎時，並未聽到車外有特殊聲音，我們沒有
    發現車外有人自摔或車禍情形等語相符（見交訴卷第130-13
    2頁），堪認被害人機車倒地時並未發出極大刮擦聲響。另
    參之證人郭伯恩於本院審理時證稱：當時車流量算多，有其
    他機車和汽車在附近，那邊路口車流量聲音都很大，我不確
    定被告是否有聽到等語（見交訴卷第127-128頁）。據此，
    案發地點既有一定之車流量，不僅會使被告無從特別注意被
    害人機車，且會產生引擎噪音，影響被告對車外聲響之洞察
    ，參以聽覺敏銳程度本因人而異，被告未必可因此聽聞任何
    異音，是被告辯稱：兩車並未發生碰撞，其並未聽到碰撞聲
    或其他奇怪聲響，不知被害人機車倒地乙節，應足憑採。本
    案確無從遽論被告於案發時具有肇事逃逸之故意。
三、證人陳輝煌於偵查中證稱：對方有停頓一下等語（見偵卷第
    21頁）；郭伯恩於偵查中證稱：那台右轉車有稍微減速停一
    下，對方應該不可能不知道發生車禍，因為他有稍微減速，
    如果他沒有感覺到異樣，應該會直接開走，不會減速，且他
    前方也沒有其他車輛等語（見偵卷第21-22頁）。依證人所
    述，本案肇事後被告有減速停頓之駕駛行為，似認被告在案
    發時可能因察覺肇事方使其行車有所猶豫。然查：
　㈠經本院勘驗現場監視器光碟，結果略以：
　⒈畫面時間「10：10：12」上方道路有一藍色車輛出現於畫面
    左上角（下稱A車，即被告車輛），A車正準備右轉駛入該道
    路。（圖1）
　⒉畫面時間「10：10：14」A車快速右轉，右轉過程中，後方有
    一灰色影子（下稱B車，即告訴人機車）緊跟在A車後方接著
    消失。（圖2 ）被告的車輛右轉後，立刻又有機車沿著旗楠
    路西往東方向直行。
　⒊畫面時間「10：10：15」A車駛入該道路往畫面下方行駛，轉
    彎過程中均無減速或停止，畫面時間「10：10：16」A車正
    後方有車燈倒在路中央，應為B車倒在路中央。（圖3、4）
　⒋畫面時間「10：10：17」至「10：10：19」A車駛入該道路中
    並微靠畫面左方行駛，A車對向有另一台灰色汽車（下稱C車
    ）正往畫面上方直行準備右轉，A車為與C車交會時，Ａ車稍
    微減速。（圖5、6、7）
　⒌畫面時間「10：10：20」A車經過C車並往畫面下方行駛，接
    著A車往畫面下方行駛。畫面時間「10：10：21」A車壓過第
    一個黃色網狀線，畫面時間「10：10：23」A車經過第二個
    黃色網狀線，畫面時間「10：10：26」A車往畫面右下方駛
    離，畫面時間「10：10：27」A車消失於畫面中，過程中A車
    車速十分緩慢。（圖8、9、10、11、12）上述勘驗結果，有
    本院勘驗筆錄暨截圖照片在卷可參（見交訴卷第53-54、67-
    77頁）。依此可見，被告車輛並無停頓或明顯減速之情形，
    參以證人郭伯恩本院審理時並未提及被告車輛有停頓再開之
    情形，僅證稱：被告打方向燈後隨即右轉，轉過去後被害人
    立刻發生自摔，被告汽車有稍微減速後轉入入口，524巷內
    的狀況我就不清楚等語（見交訴卷第125頁），是證人陳輝
    煌及郭伯恩前開證述被告車輛有停頓乙節，自難憑採。據此
    堪認被告車輛於案發時至多僅有減速情形，且其減速之幅度
    非鉅。
　㈡依前開道路交通事故現場圖所示，旗楠路524巷之交岔路口有
    多個路段經過，且案發時車流量非少，已如前述，則車輛於
    轉彎時，為控制行向藉以避免失控或注意周遭路況、辨識方
    位，因而有減速之情形，尚符常情。依證人郭伯恩所述，被
    告減速之時點既係發生於被告車輛轉入路口前，則辯護人辯
    稱被告係因右轉始會有減速情形，並非完全無據，佐以被告
    車輛於右轉後均低速行駛，與其他車輛交會時，亦出現減速
    或停頓之情形，有本院勘驗筆錄及截圖照片附卷可考（見交
    訴卷第64-66、78-87頁），核與證人陳俊源證稱：被告轉彎
    後並無加速行駛等語相符（見交訴卷第132頁），故本案尚
    無被告因察覺肇事而欲逃離現場之異常加速情形。準此，縱
    使被告在被害人倒地時有略為減速之情形，亦未必係因發覺
    肇事所致，而無從以此對被告為不利之認定。卷內事證既無
    從積極證明被告駕車離開案發現場之際，就被害人因前開事
    故倒地受傷一節已有認知，自難認其主觀上有何肇事逃逸故
    意可言。
四、綜上所述，本件檢察官所提出之證據及本院調查證據之結果
    ，尚不足以達到通常一般之人均不致有所懷疑，而得確信其
    為真實之程度，亦無法本於推理之作用，證明被告確有公訴
    意旨所指肇事逃逸犯行，被告犯罪自屬不能證明，應為無罪
    判決之諭知。
據上論斷，應依刑事訴訟法第301條第1項，判決如主文。
本案經檢察官陳麗琇提起公訴，檢察官郭郡欣到庭執行職務。
中　　華　　民　　國　　111 　年　　5 　　月　　31　　日
                  刑事第五庭  審判長法  官  林永村
                                    法  官  黃志皓
                                    法  官  徐右家　
以上正本證明與原本無異。
如不服本判決應於收受判決後 20 日內向本院提出上訴書狀，並
應敘述具體理由。其未敘述上訴理由者，應於上訴期間屆滿後20
 日內向本院補提理由書 (均須按他造當事人之人數附繕本)「切
勿逕送上級法院」。
中　　華　　民　　國　　111 　年　　5 　　月　　31　　日
                                    書記官  周素秋